【裁判字號】    98,訴,1372
【裁判日期】    980810
【裁判案由】    毒品危害防制條例
【裁判全文】
臺灣板橋地方法院刑事判決              98年度訴字第1372號
公  訴  人  臺灣板橋地方法院檢察署檢察官
被      告  甲○○
上列被告因違反毒品危害防制條例案件，經檢察官提起公訴（98
年度毒偵緝字第185 號），被告於準備程序中就被訴事實為有罪
之陳述，經本院合議庭裁定改以簡式審判程序審理，判決如下：
    主  文
甲○○施用第一級毒品，累犯，處有期徒刑拾月，扣案之海洛因
壹包（驗餘淨重零點伍零玖公克）沒收銷燬之，扣案之電子磅秤
壹台、注射針筒捌支、吸管貳支、空夾鏈袋貳包均沒收；又施用
第二級毒品，累犯，處有期徒刑陸月，扣案之電子磅秤壹台、吸
管貳支、空夾鏈袋貳包及吸食器貳組均沒收。應執行有期徒刑壹
年貳月，扣案之海洛因壹包（驗餘淨重零點伍零玖公克）沒收銷
燬之，扣案之電子磅秤壹台、注射針筒捌支、吸管貳支、空夾鏈
袋貳包及吸食器貳組均沒收。
    事  實
一、甲○○前於民國(1)82年間因違反麻醉藥品管理條例案件，經
    臺灣高等法院以82年上訴字第3293號判處應執行有期徒刑5
    年4 月，上訴經最高法院以82年度台上字第6108號駁回上訴
    確定，嗣於85年10月2 日縮短刑期假釋出監，假釋期間並付
    保護管束；(2)又於同年間因違反麻醉藥品管理條例，經臺灣
    桃園地方法院以82年度易字第4439號判處有期徒刑6 月確定
    ；(3)再於同年間因殺人未遂案件，經臺灣高等法院以83年度
    上訴字第6192號判處有期徒刑8 月確定；並與上開(2)案經臺
    灣桃園地方法院以84年度聲字第2296號裁定定應執行有期徒
    刑1 年確定；(4)又於民國86年間因施用毒品案件，由本院裁
    定送觀察、勒戒後，認無繼續施用毒品傾向，經本院以87年
    度簡字第298 號判決免刑確定；(5)再於89年間因施用毒品案
    件，經臺灣彰化地方法院以89年度毒聲字第4923號裁定送觀
    察、勒戒，因認有繼續施用毒品傾向，由檢察官聲請強制戒
    治並提起公訴，戒治部分經臺灣彰化地方法院以89年度毒聲
    字第5627號裁定令入戒治處所施以強制戒治，嗣於戒治期間
    因其成效評定為合格，由同院以90年度毒聲字第2489號裁定
    停止戒治，所餘戒治期間付保護管束，於90年7 月16日因停
    止處分出所，迨於90年12月4 日戒治期滿執行完畢；起訴部
    分，先由臺灣彰化地方法院以90年度訴字第20號判決施用第
    一級毒品罪處有期徒刑2 年，施用第二級毒品罪處有期徒刑
    10月，上訴經臺灣高等法院臺中分院以90年度上訴字第1169
    號撤銷施用第一級毒品罪部分，改判處有期徒刑1 年2 月，
    與上開第二級毒品罪部分應執行有期徒刑1 年8 月確定，並
    與上開(1)案經撤銷假釋之殘餘刑期有期徒刑3 年10月又18日
    及(3)、(4)案所定之刑接續執行，嗣於95年1 月2 日因縮短刑
    期假釋出監，假釋期間並付保護管束，迨於95年4 月2 日縮
    短刑期期滿假釋未經撤銷，視為執行完畢。
二、詎甲○○仍不知戒除毒癮，分別基於施用第一級毒品海洛因
    及第二級毒品甲基安非他命之犯意，於97年3 月3 日中午某
    時，在其位於臺北縣板橋市○○街324 巷1 號2 樓之1 之租
    屋處，以吸管將海洛因摻入針筒內，以注射方式施用第一級
    毒品海洛因1 次；又於施用完海洛因後，旋以吸管將甲基安
    非他命摻入吸食器內，點燃後吸食煙霧之方式施用第二級毒
    品甲基安非他命1 次（起訴書略載時間、地點及施用方式部
    分，應予更正），嗣於97年3 月4 日8 時許，為警在上開處
    所執行搜索時查獲，並扣得其所有海洛因1 包（驗前淨重
    0.5115公克，驗餘淨重0.509 公克）、供其施用或預備施用
    之海洛因或甲基安非他命所用之電子磅秤1 台、注射針筒8
    支（起訴書誤載為6 支）、吸管（即起訴書所載之削尖鏟管
    ）2 支、空夾鏈袋2 包、吸食器2 組。
三、案經彰化縣警察局田中分局報告臺灣板橋地方法院檢察署檢
    察官偵查起訴。
    理  由
一、本案被告甲○○所犯為死刑、無期徒刑或最輕本刑為3 年以
    上有期徒刑以外之罪，其於準備程序中就被訴事實為有罪之
    陳述，經法官告知簡式審判程序之旨，並聽取公訴人之意見
    後，依刑事訴訟法第273 條之1 第1 項規定，裁定由受命法
    官獨任進行簡式審判程序，合先敘明。
二、上開事實，業據被告甲○○於本院審理時坦承不諱，且被告
    為警查獲時採尿送驗結果，呈嗎啡（即海洛因水解後之反應
    ）、甲基安非他命之陽性反應，有彰化縣警察局田中分局委
    託檢驗尿液代號與真實姓名對照認證單、詮昕科技股份有限
    公司97年3 月18日濫用藥物尿液檢驗報告各1 紙在卷可按。
    復有白色粉末1 包、電子磅秤1 台、注射針筒8 支、吸管2
    支、空夾鏈袋2 包、吸食器2 組等物扣案可證；上述白色粉
    末1 包（驗前淨重0.5115公克，驗餘淨重0.509 公克），經
    送行政院衛生署草屯療養院鑑驗結果含第一級毒品海洛因成
    分，有該院97年3 月19日草療鑑字第0970002319號鑑定書在
    卷可佐（見本院卷第25頁）；上述鑑驗結果，均係檢驗機關
    本於專業知識及以精密儀器或科學檢驗方法所得之結論，自
    可憑信，足見被告自白與事實相符，堪以採信。
三、按毒品危害防制條例於92年7 月9 日修正公布，其中第20條
    、第23條將施用毒品之刑事處遇程序，區分為「初犯」、「
    5 年內再犯」、「5 年後再犯」，而依立法理由觀之，僅限
    於「初犯」、「5 年後再犯」，始應先經觀察、勒戒或強制
    戒治程序，倘被告於5 年內已再犯，經依法追訴處罰，縱其
    第三次（或第三次以上）再度施用毒品之時間，在初犯經觀
    察、勒戒或強制戒治執行完畢釋放5 年以後，已不合於「5
    年後再犯」之規定，且因已於「5 年內再犯」，顯見其再犯
    率甚高，原實施觀察、勒戒或強制戒治，已無法收其實效，
    即應依該條例第10條規定處罰，最高法院95年5 月9 日95年
    度第7 次刑事庭會議決議及97年9 月9 日97年度第五次刑事
    庭會議決議可資參照。查被告前於86年間因施用毒品案件，
    由本院裁定送觀察、勒戒後，認無繼續施用毒品傾向，經本
    院以87年度簡字第298 號判決免刑確定；再於89年間因施用
    毒品案件，經臺灣彰化地方法院以89年度毒聲字第4923 號
    裁定送觀察、勒戒，因認有繼續施用毒品傾向，由檢察官聲
    請強制戒治並提起公訴，戒治部分經臺灣彰化地方法院以89
    年度毒聲字第5627號裁定令入戒治處所施以強制戒治，嗣於
    戒治期間因其成效評定為合格，由同院以90年度毒聲字第
    2489號裁定停止戒治，所餘戒治期間付保護管束，於90年7
    月16日因停止處分出所，迨於90年12月4 日戒治期滿執行完
    畢；起訴部分，先由臺灣彰化地方法院以90年度訴字第20號
    判決施用第一級毒品罪處有期徒刑2 年，施用第二級毒品罪
    處有期徒刑10月，上訴經臺灣高等法院臺中分院以90年度上
    訴字第1169號撤銷施用第一級毒品罪部分，改判處有期徒刑
    1 年2 月，與上開第二級毒品罪部分應執行有期徒刑1 年8
    月確定，此有臺灣板橋地方法院檢察署刑案資料查註紀錄表
    、全國施用毒品案件紀錄表及臺灣高等法院被告前案紀錄表
    各1 份在卷可參。是被告於觀察、勒戒及強制戒治執行完畢
    釋放後，5 年內已再犯施用毒品案件，經本院判處罪刑確定
    ，則其再犯本件施用毒品案件，即非屬該條例第20條第3 項
    所稱「5 年後再犯」之情形，檢察官自應依法追訴。從而，
    本件事證明確，被告犯行應堪認定。
四、查海洛因及甲基安非他命分屬毒品危害防制條例第2 條第2
    項第1 款、第2 款所稱之第一級、第二級毒品，均不得持有
    、施用，被告竟持以施用，核其所為，係犯同條例第10條第
    1 項之施用第一級毒品罪及同條例第2 項之施用第二級毒品
    罪。其施用前、後持有海洛因及甲基安非他命之低度行為，
    應為施用之高度行為所吸收，均不另論罪。查被告前有如事
    實欄所示之科刑及執行情形，有臺灣高等法院被告前案紀錄
    表附卷足憑，其於刑之執行完畢後5 年內，故意再犯本件有
    期徒刑之罪，為累犯，應依法加重其刑。其所犯上述二罪，
    犯意各別，行為互異，應予分別論罪，合併處罰。爰審酌被
    告經觀察勒戒、強制戒治後，仍未能戒除毒癮，顯見其無戒
    毒悔改之意，惟念其施用毒品之次數各僅1 次、犯罪後坦認
    犯行，態度尚可等一切情狀，分別量處如主文所示之刑，並
    定其應執行刑。扣案之白色粉末1 包（驗餘淨重0.509 公克
    ），為第一級毒品海洛因，已如前述，與其包裝袋因沾有海
    洛因成分，無法完全析離，應併予依毒品危害防制條例第18
    條第1 項前段規定沒收銷燬之；扣案之電子磅秤1 台、注射
    針筒8 支、吸管2 支、空夾鏈袋2 包、吸食器2 組，均係被
    告所有，各係供被告施用或預備施用海洛因、甲基安非他命
    之物，業經被告供明在卷，爰依刑法第38條第1 項第2 款規
    定併予宣告沒收。
據上論斷，應依刑事訴訟法第273 條之1 第1 項、第299 條第1
項前段，毒品危害防制條例第10條第1 項、第2 項、第18條第1
項前段，刑法第11條、第47條第1 項、第51條第5 款、第38條第
1項第2款，判決如主文。
本案經檢察官連思藩到庭執行職務
中    華    民    國    98    年    8     月    10    日
                  刑事第十四庭  法  官  陳海寧
以上正本證明與原本無異。
如不服本判決應於收受本判決送達後10日內向本院提出上訴書狀
，其未敘述上訴理由者，並得於提起上訴後10日內向本院補提理
由書狀（均須按他造當事人之人數附繕本）「切勿逕送上級法院
」。
                                書記官  潘佳欣
中    華    民    國    98    年    8     月    10    日
附錄本案論罪科刑法條
毒品危害防制條例第10條
施用第一級毒品者，處 6 月以上 5 年以下有期徒刑。
施用第二級毒品者，處 3 年以下有期徒刑。


司法院資訊處製作；財團法人民間司法改革基金會備份。
